臺灣高等法院民事判決
109年度上易字第146號
上  訴  人  涂玉樹  
被 上訴 人  楊文靜  
            旺家交通事業有限公司
上  一  人                            
法定代理人  李俊毅  
訴訟代理人  游紹裘  
上列當事人間請求損害賠償事件，上訴人對於中華民國108年12
月30日臺灣臺北地方法院108年度訴字第2177號判決提起上訴，
本院於109年6月2日言詞辯論終結，判決如下：
    主      文
上訴駁回。
第二審訴訟費用由上訴人負擔。　　　
　　事實及理由
一、被上訴人楊文靜（下逕稱其名）經合法通知，未於言詞辯論
    期日到場，核無民事訴訟法第386條所列各款情形，爰依上
    訴人之聲請，由其一造辯論而為判決。
二、上訴人主張：楊文靜於民國106年1月26日8時39分許駕駛車
    牌號碼000-00號營業用小客車（下稱系爭A車），在臺北市○
    ○區○○路000號對面由東往西倒車時，適伊駕駛車牌號碼000-
    00號營業用小客車（下稱系爭B車），沿臺北市中山區北安
    路由西往東方向行駛至該處，因楊文靜倒車不慎碰撞伊所駕
    駛之系爭B車右側車身（下稱系爭事故），致伊受有車輛修
    繕費用新臺幣（下同）2萬5,516元及2年營業損失計108萬4,
    780元，楊文靜迄今未為賠償。又被上訴人旺家交通事業有
    限公司（下稱旺家公司，與楊文靜合稱被上訴人）於系爭事
    故發生時為楊文靜之僱用人，應與楊文靜負連帶賠償責任。
    爰依民法第184條第1項前段、第188條第1項前段規定，請求
    被上訴人連帶給付伊111萬296元等語。並聲明：㈠被上訴人
    應連帶給付上訴人111萬296元。㈡願供擔保，請准宣告假執
    行。
三、被上訴人部分：
　㈠旺家公司則以：楊文靜於系爭事故發生時雖為伊公司僱用之
    司機，但楊文靜於系爭事故發生後與上訴人達成協議，應由
    其自行承受損害賠償。且本件是當事人自行息事案件，看不
    出誰有過失，伊亦難對公司司機有任何監督。另上訴人將車
    輛閒置甚久不為修繕，再請求此段期間之鉅額營業損失，並
    不合理等語，資為抗辯。
　㈡楊文靜經合法通知未到庭，亦未提出書狀作何聲明或陳述。
四、原審為上訴人一部勝訴、一部敗訴之判決，即判命被上訴人
    應連帶給付上訴人2萬2,622元，並就上訴人勝訴部分依職權
    為假執行之宣告，駁回上訴人其餘之訴及假執行之聲請。上
    訴人就其敗訴部分，提起一部上訴，並聲明：㈠原判決關於
    駁回後開第2項之訴部分廢棄。㈡上開廢棄部分，被上訴人應
    再連帶給付上訴人107萬8,836元。旺家公司則答辯聲明：上
    訴駁回。（上訴人就其修繕費用敗訴部分未據上訴，非本院
    審理範圍，下不贅述。）
五、上訴人主張楊文靜駕駛系爭A車倒車時，未注意其所駕駛系
    爭B車由後方駛來，而發生系爭事故，旺家公司為楊文靜之
    僱用人，應與楊文靜負連帶賠償責任等語，為旺家公司所否
    認，並以前詞置辯。茲就上訴人請求析述如下：
　㈠楊文靜就系爭事故發生是否有過失？
　　⒈按當事人對於他造主張之事實，於言詞辯論時不爭執者，
      視同自認。當事人對於他造主張之事實，已於相當時期受
      合法之通知，而於言詞辯論期日不到場，亦未提出準備書
      狀爭執者，準用第1項之規定，民事訴訟法第280條第1項
      本文、第3項本文定有明文。上訴人主張楊文靜受僱於旺
      家公司，於106年1月26日8時39分許駕駛系爭A車，在臺北
      市○○區○○路000號對面由東往西倒車時，與上訴人所駕駛
      系爭B車發生系爭事故，致系爭B車右側車身損壞等情，業
      提出臺北市政府警察局中山分局交通分隊道路交通事故當
      事人登記聯單、道路交通事故初步分析研判表、道路交通
      事故現場圖、現場照片及桃苗公司估價單、A3類道路交通
      事故調查報告表、系爭A、B車照片（見原審108年度北司
      調字第144號卷《下稱北司調卷》第9頁至第23頁、第29頁至
      第37頁、原審卷第23頁至第33頁）為證；且楊文靜就上訴
      人上開主張，已於相當時期受合法通知，而於言詞辯論期
      日不到場，亦未提出準備書狀爭執，依上開規定，楊文靜
      就系爭事故發生之事實視同自認。而旺家公司就系爭事故
      發生時，有僱用楊文靜一情，並不爭執，僅表示目前並未
      僱用楊文靜（見原審卷第58頁），則上訴人上開主張，堪
      信為真正。
    ⒉又按汽車倒車時，應顯示倒車燈光或手勢後，謹慎緩慢後
      倒，並應注意其他車輛及行人，道路交通安全規則第110
      條第2款定有明文。楊文靜於前開時地駕駛系爭A車倒車時
      ，撞擊上訴人所駕駛系爭B車，已如上述。又系爭事故發
      生時，上訴人駕駛系爭B車正常往前方行駛，道路現場並
      無遮蔽視線之障礙物，楊文靜竟疏未注意後方來車即冒然
      倒車，致生系爭事故，造成系爭B車右側車身損壞，則楊
      文靜對於系爭事故之發生顯有過失，堪以認定。且楊文靜
      之過失駕車肇事行為，與系爭B車所受損壞結果間，具有
      相當因果關係，應可認定，足徵上訴人主張楊文靜應負過
      失侵權行為責任，洵屬有據。至旺家公司雖辯稱楊文靜並
      無任何過失云云，然旺家公司對此未提出證據以實其說，
      是旺家公司此部分所辯，尚乏所據。
  ㈡上訴人請求被上訴人再連帶賠償營業損失107萬8,836元，有
    無理由？
　　⒈按因故意或過失，不法侵害他人之權利者，負損害賠償責
      任。受僱人因執行職務，不法侵害他人之權利者，由僱用
      人與行為人連帶負損害賠償責任，但選任受僱人及監督其
      職務之執行，已盡相當之注意或縱加以相當之注意而仍不
      免發生損害者，僱用人不負賠償責任，民法第184條第1項
      前段、第188條第1項分別定有明文。次按接受他人靠行（
      出資人以該交通公司之名義購買車輛，並以該公司名義參
      加營運），而向該靠行人（即出資人）收取費用，以資營
      運者，此種交通企業為目前臺灣社會所盛行之獨特經營型
      態，此種交通公司即應對乘客安全負起法律上之責任。蓋
      該靠行之車輛，並非必然係由出資人自行駕駛，若其駕駛
      人係有權駕駛（指非出自偷竊或無權占有後所為之駕駛）
      ，客觀上應認其係為該交通公司服勞務，而應使該交通公
      司負僱用人之責任，方足以保護交易安全（最高法院77年
      度台上字第665號判決意旨參照）。楊文靜於上開時地駕
      駛系爭A車倒車時疏未注意，而發生系爭事故，致系爭B車
      右側車身損壞，且斯時楊文靜係受僱於旺家公司之事實，
      已如前述。依上開說明，上訴人請求楊文靜及旺家公司連
      帶賠償其損害，洵屬有據。至旺家公司辯稱楊文靜在外駕
      駛車輛營業，很難對楊文靜為監督云云，然旺家公司既自
      承未對受僱人楊文靜為任何監督，亦未舉證證明其已盡相
      當之注意，或縱加以相當之注意而仍不免發生損害之情形
      ，則旺家公司此部分所辯，自難採憑。
　　⒉上訴人主張因楊文靜未支付修理費用，致其迄今未能駕駛
      系爭B車載客營業，除原審已判准5,944元營業損失外，被
      上訴人應再連帶給付107萬8,836元云云。然查，系爭B車
      修復右後車身所需時間為3至4天，而臺北市2000C.C.以下
      動力計程小客車每日平均營業收入為1,486元，有公務電
      話紀錄及臺北市計程車客運商業同業公會108年10月24日
      北市計客字第108334號函可參（見原審卷第121頁至第123
      頁、第143頁），旺家公司對上開修復天數、計程小客車
      每日營業收入亦不爭執（見原審卷第162頁），則系爭B車
      修復右側車身至多需時4日，則上訴人在系爭B車修復期間
      ，無法使用系爭B車營業，自受有無法營業損失5,944元（
      計算式：1486元×4天＝5,944元）。上訴人固主張因系爭事
      故致無法以系爭B車營業損失之期間為2年云云，然系爭B
      車係右側車身下方門板向內凹陷，右後車門尚可啟閉等情
      ，有系爭B車照片可參（見原審卷第23頁至第33頁），則
      系爭B車雖因系爭事故致右側車身車門處損壞，惟縱未為
      修復，右後車門既可開啟，上訴人仍得以系爭B車載客營
      業，則上訴人主張逾4日營業損失部分之請求，尚屬無據
      ，是上訴人主張被上訴人應再連帶給付107萬8,836元，難
      認有理。
六、綜上所述，上訴人依民法第184條第1項前段、第188條第1項
    前段規定，請求被上訴人應再連帶給付107萬8,836元，為無
    理由，不應准許。原審就此部分為上訴人敗訴之判決，尚無
    不合。上訴意旨指摘原判決此部分不當，求予廢棄，為無理
    由，應予駁回。
七、本件事證已臻明確，兩造其餘攻擊防禦方法及所提證據，經
    本院審酌後，認均不足以影響本判決結果，自無逐一論述必
    要，併予敘明。　　 
八、據上論結，本件上訴為無理由，依民事訴訟法第449條第1項
    、第78條、第463條、第385條第1項前段，判決如主文。　 
中　　華　　民　　國　　109 　年　　6 　　月　　16　　日
                    民事第三庭    
                        審判長法  官 林玉珮
                              法  官 徐淑芬 
                              法  官 朱美璘
正本係照原本作成。
不得上訴。
中　　華　　民　　國　　109 　年　　6 　　月　　17　　日
    　　　　　　　　　　　　　書記官 蔡宜蓁